臺灣臺北地方法院刑事判決
110年度訴字第926號
公  訴  人  臺灣臺北地方檢察署檢察官
被      告  林育緯



選任辯護人  張衛航律師
上列被告因詐欺等案件，經檢察官追加起訴（110年度偵字第175
29號、第28107號），本院判決如下：
    主  文
本件公訴不受理。
    理  由
一、追加起訴意旨略以：被告林育緯與林智威（另行通緝）共組
    具持續性、分工明確，且以詐欺他人財物牟利為宗旨之犯罪
    集團組織，與集團內所屬成員意圖為自己不法之所有，基於
    三人以上共同犯詐欺取財、洗錢之犯意，先由被告林育緯於
    民國109年間某日，向余泓緯（所涉幫助詐欺取財罪嫌，業
    經檢察官另行提起公訴，現由本院通緝中）表示有人頭金融
    帳戶之需求，余泓緯透過友人童振瑜（所涉幫助詐欺取財罪
    嫌，經本院以111年度簡字第251號判處有期徒刑3月，緩刑3
    年）引介，於109年4月15日覓得董金坤（所涉幫助詐欺取財
    罪嫌，經本院以110年度易字第527號判處有期徒刑3月，緩
    刑5年）提供其申設之臺灣銀行新店分行帳號000000000000
    號帳戶（下稱董金坤臺灣銀行帳戶）網路銀行帳號及密碼並
    交付予被告，另覓得高承楊（所涉幫助犯詐欺取財罪嫌，業
    經本院以110年度審簡字第107號判處有期徒刑3月確定）提
    供其申設之永豐商業銀行帳號00000000000000號帳戶（下稱
    高承楊永豐銀行帳戶）金融卡及密碼並交付予被告；嗣上開
    詐欺集團成員於如附表一各編號所示時間，聯絡如附表各編
    號所示被害人黃柏樺、洪煒翔、王禹婁、蔡侑蒼（下稱黃柏
    樺等4人）施用如附表一各編號所示詐術，致被害人黃柏樺
    等4人陷於錯誤，而將如附表一各編號所示款項匯入高承楊
    永豐銀行帳戶、董金坤臺灣銀行帳戶。因認被告涉犯刑法第
    339條之4第1項第2款之三人以上共同犯詐欺取財、組織犯罪
    防制條例第3條第1項之參與犯罪組織、洗錢防制法第14條1
    項之洗錢等罪嫌等語。
二、按已經提起公訴或自訴之案件，在同一法院重行起訴者，應
    諭知不受理之判決，刑事訴訟法第303條第2款定有明文。所
    謂「同一案件」，乃指前、後案件之被告及犯罪事實俱相同
    者而言，既經合法提起公訴或自訴發生訴訟繫屬，即成為法
    院審判之對象，而須依刑事訴訟程式，以裁判確定其具體刑
    罰權之有無及範圍，自不容許重複起訴，檢察官就同一事實
    ，無論其為先後兩次起訴或在一個起訴書內重複追訴，法院
    均應依刑事訴訟法第303條第2款就重行起訴之同一事實部分
    諭知不受理之判決，以免法院對僅有同一刑罰權之案件，先
    後為重複之裁判，或更使被告遭受二重處罰之危險，此為刑
    事訴訟法上「一事不再理原則」。而所稱「同一案件」包含
    事實上及法律上同一案件，舉凡自然行為事實相同、基本社
    會事實相同（例如加重結果犯、加重條件犯等）、實質上一
    罪（例如吸收犯、接續犯、集合犯、結合犯等）、裁判上一
    罪（例如想像競合犯等）之案件皆屬之（最高法院60年台非
    字第77號判決意旨參照）。　　
三、經查，被告林育緯於民國109年4月11日前某日（起訴書誤載
    為「109年4月15日前某日」，應予更正）將提供帳戶予林智
    威使用可賺取金錢之訊息告知余泓緯，余泓緯再轉述予有意
    願提供帳戶之童振瑜、高承楊、紀念君、紀宜君，復由童振
    瑜介紹同有提供帳戶意願之董金坤，嗣董金坤、童振瑜、高
    承楊、紀念君、紀宜君分別將其等所有如附表二所示帳戶網
    路銀行帳號、密碼，透過被告或余泓緯層層轉交予詐欺集團
    成員供詐欺取財使用等事實，經本院認定係涉犯刑法第30條
    第1項、第339條第1項之幫助詐欺取財罪，並經本院以110年
    度訴字第778號另為判決，則本案被告經檢察官於110年10月
    4日追加起訴時，被害人雖僅有汪昕偉，惟被告係應林智威
    一次請求提供上開訊息，並於密接時間及地點代為層轉附表
    二編號1至5所示金融帳戶資料供林智威所屬詐欺集團成員施
    行詐騙使用，使詐騙集團成員詐騙不同被害人，乃一幫助行
    為而犯數罪名之想像競合犯，屬於裁判上一罪之同一案件，
    檢察官對於同一被告所為同一犯罪事實，重複提起公訴，依
    前揭說明所示，本院就後繫屬之部分（即110年11月11日追
    加起訴部分），依刑事訴訟法第303條第2項之規定，應為不
    受理判決之諭知。
據上論斷，應依刑事訴訟法第303條第2款，判決如主文。
中　　華　　民　　國　　111 　年　　4 　　月　　26　　日
                  刑事第十一庭  審判長法  官  鄧鈞豪
                                      法  官  吳玟儒
                                      法  官  林鈺珍
以上正本證明與原本無異。
如不服本判決應於收受送達後20日內向本院提出上訴書狀，並應
敘述具體理由；其未敘述上訴理由者，應於上訴期間屆滿後20日
內向本院補提理由書（均須按他造當事人之人數附繕本）「切勿
逕送上級法院」。告訴人或被害人如對於本判決不服者，應具備
理由請求檢察官上訴，其上訴期間之計算係以檢察官收受判決正
本之日期為準。
      　　　　　　　　　　　　　　　　書記官　葉潔如
中　　華　　民　　國　　111 　年　　4 　　月　　26　　日
附表一：
編號 被害人 詐欺方法 匯款時間/地點 匯出帳戶 匯入帳戶 匯入金額 (新臺幣) 1-1 告訴人 黃柏樺 詐欺集團成員於109年3月間，以交友軟體及通訊軟體LINE暱稱「橙子」女子，佯稱交友，並乘機介紹投資GENESIS GROUP，獲利可期等語，致告訴人黃柏樺陷於錯誤，而匯出右揭款項，嗣始悉受騙。 109年4月10日19時32分/臺南市○市區○○00號 兆豐商業銀行帳號00000000000號帳戶 高承楊之永豐銀行帳戶  53,882元 1-2 同上 同上 109年4月10日19時14分/同上 同上 董金坤之臺灣銀行帳戶  78,100元 2-1 告訴人 洪煒翔 詐欺集團成員於109年3月間，以交友軟體PAKTOR及通訊軟體LINE暱稱「LIYA麗雅」女子，佯稱交友，並乘機介紹投資META TRADER4外匯平台，獲利可期等語，致告訴人洪煒翔陷於錯誤，而匯出右揭款項，嗣始悉受騙。 109年4月11日 /不詳 中國信託商業銀行帳號000000000000號帳戶 高承楊之永豐銀行帳戶 100,000元 2-2 同上 同上 109年4月11日 /不詳 同上 高承楊之永豐銀行帳戶 100,000元 2-3 同上 同上 109年4月13日 /15時 臺灣銀行帳號000000000000號帳戶 高承楊之永豐銀行帳戶 400,000元 2-4 同上 同上 109年4月14日 /不詳 中國信託商業銀行帳號000000000000號帳戶 高承楊永豐銀行帳戶 100,000元 2-5 同上 同上 109年4月14日 /不詳 同上 高承楊之永豐銀行帳戶 100,000元 2-6 同上 同上 109年4月24日 /不詳 中國信託商業銀行帳號000000000000號帳戶 董金坤之臺灣銀行帳戶 100,000元 2-7 同上 同上 109年4月24日 /不詳 同上 董金坤之臺灣銀行帳戶 100,000元  3 告訴人 王禹婁 詐欺集團成員於109年3月間，以交友軟體OKCUPID及通訊軟體LINE暱稱「張嘉倫」男子，佯稱交友，並乘機介紹投資GENESIS GROUP，獲利可期等語，致告訴人王禹婁陷於錯誤，而匯出右揭款項，嗣始悉受騙。 109年4月13日13時31分/臺北市○○區○○○路0段00號國泰世華商業銀行信義分行 國泰世華商業銀行帳號000000000000號帳戶 高承楊之永豐銀行帳戶 496,050元  4 告訴人 蔡侑蒼 詐欺集團成員於109年4月間，以交友軟體及通訊軟體LINE暱稱「陳欣怡」、「LIYA麗雅」女子，佯稱交友，並gs 趁機介紹投資投資平台META TRADER4、META TRADER5外匯平台，獲利可期等語，致告訴人蔡侑蒼陷於錯誤，而匯出右揭款項，嗣始悉受騙。 109年4月13日13時38分/臺中市○○區○○路000號臺灣中小企業銀行烏日分行 臺灣中小企業銀行帳號00000000000號帳戶 高承楊之永豐銀行帳戶 100,000元  5 告訴人 陳淑華 詐欺集團於109年5月4日10時許假冒陳淑華之姪女，撥打電話請託陳淑華代為匯款予友人，陳淑華不疑有他而依指示匯款至本件臺灣銀行帳戶中。 109年5月4日10時48分/新北市鶯歌區永昌郵局 中華郵政000-00000000000000號帳戶 童振瑜之臺灣銀行南港分行帳號000000000000號帳戶 220,000元  6 告訴人 陳錦華 詐欺集團於109年5月4日11時許假冒陳錦華之姪媳，撥打電話向陳錦華借款，陳錦華不疑有他而依指示匯款至本件臺灣銀行帳戶中。 109年5月4日12時27分/新北市○○區○○街000號新光銀行 新光商業銀行000-0000000000000號帳戶 童振瑜之臺灣銀行南港分行帳號000000000000號帳戶 200,000元 總計2,148,032元       
附表二：
編號 戶名 開戶金融機構 帳號 1 董金坤 臺灣銀行新店分行 000000000000號 2 童振瑜 臺灣銀行 000000000000號  3 高承楊 永豐商業銀行 00000000000000號 4 紀念君 永豐商業銀行 00000000000000號 5 紀宜君 永豐商業銀行 00000000000000號